ACORDAO-COMPLETO-2530428

ACÓRDÃO 822/2022 ATA 13/2022 - PLENÁRIO

VISTOS, relatados e discutidos estes autos de Pedido de Reexame interposto pela Empresa Arn Engenharia Eirelli, contra o Acórdão 2849/2020-TCU-Plenário, que apreciou Representação, com pedido de cautelar suspensiva, formulada pela Hydrogeo Projetos e Serviços Eireli, sobre os indícios de irregularidade na Concorrência 2020.01.28.02 conduzida pelo Município de Tejuçuoca - CE;
ACORDAM os Ministros do Tribunal de Contas da União, reunidos em Sessão do Plenário, ante das razões expostas pelo Relator, com fulcro no art. 48, c/c/ os arts. 32, parágrafo único, e 33 da Lei 8.443/1992, c/c os arts. 282, 286, caput, e 289, do Regimento Interno/TCU, em:
9.1. conhecer do Pedido de Reexame interposto pela empresa Arn Engenharia Eirelli para, no mérito, negar-lhe provimento;
9.2. dar conhecimento da deliberação à recorrente e aos demais interessados, destacando que o Relatório e o Voto que a fundamentam podem ser acessados por meio do endereço eletrônico .

Pedido de reexame contra acórdão que julgou procedente representação acerca de irregularidade em licitação para execução das obras na 2ª etapa do sistema de adução e tratamento dágua com vistas a abastecer diversas localidades na zona rural do aludido município.

Prefeitura Municipal de Tejuçuoca - CE.

3. Interessados/Responsáveis/Recorrentes:
3.1. Interessados: Arn Engenharia Eireli (CNPJ 11.477.070/0001-51) e José Antunizio de Brito (CPF XXX.160.183-XX).
3.2. Responsáveis: Flávio Jose Borges e Silva (CPF XXX.676.273-XX), Girlane Rodrigues Albuquerque (CPF XXX.251.193-XX) e Manoel de Oliveira Sousa (XXX.885.503-XX).
3.3. Recorrente: Arn Engenharia Eireli (11.477.070/0001-51).

13.1. Ministros presentes: Ana Arraes (Presidente), Benjamin Zymler, Augusto Nardes, Aroldo Cedraz (Relator), Bruno Dantas, Vital do Rêgo e Antonio Anastasia.
13.2. Ministro-Substituto convocado: Weder de Oliveira.

ACORDAO-COMPLETO-2557224

Acórdão de Relação 7160/2022 - Segunda Câmara

Acórdão de Relação

Segunda Câmara

AROLDO CEDRAZ

Ministro-Substituto André Luís de Carvalho.

Trata-se de Pedido de Reexame interposto pela empresa Arn Engenharia Eirelli (Peça 73) , contra o Acórdão 2849/2020-TCU-Plenário (Peça 35) , que apreciou Representação, com pedido de cautelar suspensiva, formulada pela Hydrogeo Projetos e Serviços Eireli sobre os indícios de irregularidade na Concorrência 2020.01.28.02 conduzida pelo Município de Tejuçuoca - CE.
2.	Por entender admissível o recurso, por meio do Despacho de Peça 81, determinei o retorno do processo à Secretaria de Recurso para instrução de mérito e demais providências cabíveis, o que foi cumprido, conforme instrução abaixo reproduzida como parte deste Relatório (Peças 90 e 91) :
	"[...] HISTÓRICO
Trata-se de representação, com pedido de cautelar suspensiva, formulada pela Hydrogeo Projetos e Serviços Eireli sobre os indícios de irregularidade na Concorrência 2020.01.28.02 conduzida pelo Município de Tejuçuoca - CE, sob o valor estimado de R$ 3 milhões para a execução das obras na 2ª etapa do sistema de adução e tratamento d'água com vistas a abastecer diversas localidades na zona rural do aludido município.
A presente representação foi, preliminarmente, conhecida pelo Acórdão 2295/2020-TCU-Plenário.
O acórdão também promoveu a suspensão cautelar do aludido certame, referendando, para tanto, o despacho acostado à Peça 19. Assim, diante do justificado perigo na demora (certame homologado, objeto de R$ 2.896.216,95 adjudicado à licitante vencedora) e em face da iminência na eventual execução contratual deferiu-se a cautelar. A fumaça do bom direito, que motivou a medida cautelar foi a falta de razoabilidade na pequena diferença sobre o coeficiente de produtividade adotado pelo município, como justificativa para a desclassificação da ora representante.
Após desenvolvimento do processo, concluiu esta Corte, nos termos do voto condutor que acolheu a instrução da unidade técnica, que as justificativas para a desclassificação da proposta da Hydrogeo Projetos e Serviços Eireli seriam infundadas, tendo essa falha resultado na ausência de escolha da proposta mais vantajosa para a administração.
Destacou-se que o eventual erro na planilha de custos e preços da Hydrogeo Projetos e Serviços Eireli não ensejaria a necessária desclassificação antecipada da respectiva proposta, pois caberia à administração realizar a devida diligência saneadora para a subsequente correção das falhas formais, sem resultar, contudo, na alteração do valor global proposto, em sintonia com os art. 3º, caput, e 43, § 3º, da Lei n.º 8.666, de 1993.
Vale lembrar, por relevante, trechos do voto condutor que identifica a proposta vencedora e o contexto da desclassificação da empresa Hydrogeo Projetos e Serviços Eireli, verbis:
9.	A SeinfraUrbana assinalou, contudo, que a comissão de licitação teria desclassificado não apenas a proposta da Hydrogeo, com o menor patamar entre as licitantes sob o valor de R$ 2.009.938,59, mas também as propostas de outras dez concorrentes para, ao final, classificar apenas a proposta da ARN Engenharia Eireli sob o valor de R$ 2.896.216,95, perfazendo o acréscimo de aproximadamente R$ 886 mil sobre a melhor proposta da ora representante. 
10.	A SeinfraUrbana destacou, ainda, que a comissão de licitação apenas analisou o recurso administrativo da Hydrogeo e considerou pertinentes as alegações sobre o uso da tabela Sinapi, afastando as razões da desclassificação da proposta sobre esse fundamento, a despeito, contudo, de ter mantido a referida desclassificação pelo indevido uso do coeficiente em 3,929 h para o cálculo do custo de mão de obra na composição do serviço no item 2.4, ao vislumbrar, para tanto, que a licitante poderia apenas variar o preço unitário do insumo, e não o seu coeficiente.
2.1. Neste momento, os recorrentes insurgem-se contra a deliberação previamente descrita.
EXAME DE ADMISSIBILIDADE
Reitera-se o exame de admissibilidade contido nas peças 77-78, acatado pelo Relator Min. Aroldo Cedraz (despacho de peça 81) , contudo, discorda-se da suspensão dos efeitos do item 9.2 e 9.3 do acórdão recorrido, uma vez que se suspensos os efeitos haveria autorização para celebração do contrato e continuidade da execução sob julgamento nesta Corte. 
EXAME DE MÉRITO
Delimitação
2.2. Constitui objeto do presente recurso definir se há erro insanável na desclassificação da representante e violação ao princípio da vinculação ao instrumento convocatório.
Da vinculação ao instrumento convocatório e do erro insanável na desclassificação da representante
2.3. Aduz nas razões recursais a correção dos procedimentos adotados pela Comissão Permanente de Licitação - CPL do Município de Tejuçuoca-CE, no exame da Concorrência Pública nº 2020.01.28.02 em estrita observância ao princípio da vinculação ao instrumento convocatório.
2.4. Em síntese defende que a empresa representante, corretamente desclassificada, não obedeceu ao instrumento convocatório, pois que não observou as composições de custos determinados pelo edital da Seinfra/CE (Secretaria de Infraestrutura do Ceará) .  
2.5. Argumenta que:
	a) nos termos da Lei 8.666/93 (art. 3º c/c art. 41) , a CPL está vinculada e deve obediência ao Princípio da Vinculação ao Instrumento Convocatório (v.g Acórdão 1389/2005-TCU-Plenário) ;
	b) a adoção, pela representante (Hydrogeo Projetos e Serviços Eireli) , na composição do código C3400, de um coeficiente de uso de mão de obra diferente da referência utilizada no Edital, viola os princípios da isonomia, da legalidade, da impessoalidade, da igualdade do certame e fere o Princípio de Vinculação ao Instrumento Convocatório, caracterizando erro insanável, uma vez que "a metodologia de composição de custos nada tem à ver com impacto financeiro" o que enseja sua desclassificação;
	c) após discorrer sobre a composição de custo unitário dos serviços de engenharia e distinguir coeficiente de composição e coeficiente de produtividade, alega que o coeficiente da composição não é variável, uma vez que este é a " 'quantidade do insumo' " utilizada para obtenção de 01 (uma) unidade de serviço";
	d) a "empresa Hydrogeo errou ao variar o coeficiente de quantidade do insumo 12543 - Servente na composição do serviço (C3400) - Escavação de Rocha Branda à Frio (Item 2.4 do Orçamento) . Não cabe falar de pequena variação de valor, o coeficiente do servente calculado da tabela é resultado da soma dos coeficientes dos equipamentos;"
	e) de acordo com a composição da Seinfra/CE (Secretaria de Infraestrutura do Ceará) , o coeficiente do compressor (1,0000 H) somado ao coeficiente do rompedor (3,0000 H) perfaz o total de 4,0000 H que é o coeficiente do servente" contudo a representante errou "ao adotar coeficiente de servente 3,929 H, quando o correto seria somar o coeficiente do Compressor (1,000 H) com o coeficiente do Rompedor (3,000H) , razão pela qual o servente trabalharia 4,000H com o Compressor funcionando e 3,000 H com o Rompedor funcionando 1,000 H;
	f) "ao utilizar o coeficiente errado do Servente em 3,929 H nos termos acima, teria uma contratação de maquinário com coeficiente de equipamentos maior do que o coeficiente do insumo Servente, ensejando claro sobrepreço, vez que referidas máquinas não se operam sozinhas, e que as horas de funcionamento dos equipamentos perfazem 4,000H quando a mão de obra só trabalha 3,929 H. Ressalte-se MM. Ministro que aqui não tratamos de equipamentos "Robotizados" que se operam sozinhos e programados", em seguida cita outro exemplos da composição da SEINFRA seguidos pela representante;
	g) "os itens do edital que culminaram na desclassificação da proposta ora arguida, quais sejam, item 2.4 - Escavação de Rocha Branda à Frio (Código SEINFRA C3400) e item 2.8 - Carga Mecanizada de Rocha em Caminhão Basculante (Código SEINFRA C0709) fazem referência à tabela SEINFRA, razão pela qual deveria a Representante se ater aos termos do Edital, e a metodologia técnica de Composição de Custos sob pena de ser desclassificada, como o foi, em total consonância com o estabelecido na Lei 8666/93";
	h) no item 2.8, a representante considerou a composição de custos da Tabela Sinapi e não da Seinfra, "se considerado o item 'servente' como sendo o estabelecido pela tabela SINAPI, estaria sendo considerado todos os custos e encargos, vez que na tabela SEINFRA, referido item se apresenta como insumo, não contemplando qualquer encargo complementar", na Tabela da "SEINFRA o servente é insumo e não contempla os encargos complementares, razão pela qual a empresa JAMAIS poderia ter aplicado o Servente com encargos complementares - código SINAPI 88316, em uma composição da SEINFRA, em que o Servente - código SEINFRA 12543 é um insumo "puro", sem encargos complementares";
	i) "a Comissão de Licitação não se ateve á 'formalismos exagerados' tão pouco (sic) foi 'despida de razoabilidade' ao desclassificar a Reclamante, uma vez que TODOS os VÍCIOS INSANÁVEIS da Reclamante foram de concepção NO PRINCÍPIO, E NO MÉRITO DE ORDEM TÉCNICA da concepção de composição de custos unitários, e em NADA tendo à ver com IMPACTO FINANCEIRO, a despeito de ter afrontado o Princípio da Vinculação do edital e todos os outros já retrocitados , que diga-se teve prazo para impugná-lo e assim não o fez";
Dessa forma, em consonância com os "princípios da vinculação ao instrumento convocatório, da legalidade, da isonomia, da impessoalidade e do julgamento objetivo, e ainda do erro insanável de engenharia e metodologia composição de custos unitários, (...) a desclassificação do licitante, que não observou exigência prescrita no edital de concorrência, é medida que se impõe" (v.g STF - RMS: 23640 DF, Relator: MAURÍCIO CORRÊA) .
 Por fim, faz alusão a outros itens, não acatados pela CPL, que também deveriam ensejar a desclassificação da representante. 
Análise:
2.6. Não assiste razão ao recorrente nas suas alegações sobre a correta observância do princípio da vinculação ao instrumento convocatório pela CPL municipal.
2.7. Não se discute que os princípios do instrumento convocatório, da legalidade e da isonomia são de observância cogente e não devem em nenhuma hipótese ser ignorados, contudo, no caso concreto, não podem ser invocados para a desclassificação da empresa representante, pois se estaria a distorcer o real significado jurídico dos institutos. É o que se passa a expor. 
2.8. Sobre as considerações da recorrente em relação a outros itens que ensejariam a desclassificação da empresa Hydrogeo Projetos e Serviços Eireli registra-se que não foram discutidos nesta Corte e não são objeto de avaliação nesta etapa recursal, logo, dispensáveis quaisquer exames a respeito. 
2.9. No tocante as demais alegações, verifica-se que reproduzem, na essência, as mesmas as justificativas da CPL, da empresa ARN Engenharia Eireli e do Município na desclassificação da representante apresentadas nas suas razões de justificativa, conforme se extrai da instrução da SeinfraUrb (peça 32, p. 2-4) . 
Todos os argumentos foram minuciosamente analisados por unidade técnica especializada desta Corte (SeinfraUrb, peça 32, p. 4-8) e, a nosso sentir, não merecem quaisquer reparos. Dessa forma, registra-se, a adoção de todos os fundamentos constantes da peça 32, como razões de convicção, de modo a rejeitar o recurso interposto.
De toda forma, embora entenda-se já resolvido o recurso, permite-se adicionar outros argumentos a favor do já, corretamente, decidido por esta Corte.
A questão controversa toda se resolve ao se examinar se a composição de custos expressa no edital de licitação pode ou não variar. Se a composição de custos for imutável, os argumentos recursais deveriam ter o aprofundamento devido, contudo, se a composição puder variar nada mais há a discutir, pois este, em essência, foi o fundamento da desclassificação da Hydrogeo Projetos e Serviços Eireli pela CPL municipal.
Veja o que dispôs a instrução (peça 32) sobre coeficiente de composição, coeficiente de produtividade e da imutabilidade das composições de custos, verbis:
34. Não prospera a alegação de que à empresa cabe apenas variar o preço unitário do insumo e não o seu coeficiente ou que o coeficiente da composição não é variável, mas sim fixo por determinar a quantidade de insumo a ser utilizada no serviço. Ajustes nas composições referenciais, seja do Sinapi, da Seinfra/CE ou de outra fonte, podem ser realizados mediante a inclusão, exclusão ou alteração de insumos, bem como na alteração dos respectivos coeficientes de produtividade e custos unitários, conforme consta à página 71 do manual de "Orientações para elaboração de planilhas orçamentárias de obras públicas" publicado pelo TCU e disponível em www.tcu.gov.br.
35. E não poderia ser diferente, pois o custo horário produtivo, tal o caso do compressor de ar e do rompedor pneumático que fazem parte da composição do serviço de escavação em rocha branda a frio aqui tratada leva em conta, dentre outros, a manutenção (mão de obra de manutenção peças e reparos) e propriedade (custo de oportunidade, depreciação, seguros e impostos) . Esses fatores variam de empresa para empresa e podem representar vantagem legítima e decisiva num certame licitatório. Conforme a instrução à peça 17 (p. 3) : 
Empresas diferentes, com experiências diferentes conseguem obter coeficientes de produtividades diferentes, a partir de treinamentos com suas equipes, capacitação e outras metodologias de execução dos serviços. Empresas mais eficientes conseguirão, na prática, coeficientes melhores do que os referenciais enquanto empresas menos eficientes provavelmente terão coeficientes maiores que os referenciais. Daí a necessidade de competição em contratações públicas. 
Não se está defendendo aqui a aceitação de qualquer coeficiente. Se um licitante apresenta serviço com coeficiente evidentemente inexequível, ele deve ser questionado. No entanto, este não parece ser o caso em exame, em que a diferença é ínfima.
A possibilidade da variação da composição parece notória e, inequivocamente, é um dos fatores que diferenciam os preços ofertados. 
A título de exemplo, se a empresa "A" possuir a escavadeira New Holland, modelo E145C-EVO, a capacidade da caçamba será de 0,37 a 0,65m³. Por outro lado, se a empresa "B" possuir a escavadeira New Holland, modelo E505C-EVO, a capacidade da caçamba será de 2,1 a 2,7m³ (https://www.newholland.com.br/serie-c-evo/, acesso em 28/1/2022) . 
Nota-se que a capacidade da caçamba de escavadeira de uma mesma marca pode variar em até 7 vezes. Ora, não parece difícil perceber que uma escavadeira New Holland, modelo E505C-EVO fará determinado serviço de forma muito mais rápida do que uma escavadeira New Holland, modelo E145C-EVO, e, por certo, o número de horas de trabalho para produção de uma quantidade certa do serviço será menor, o que, demonstra, de forma inequívoca, que a composição dos serviços para cada empresa será afetada de maneira substancial a depender dos seus recursos materiais.
Dessa forma, conforme já, de forma percuciente tratado por este Tribunal e reproduzido acima, não há que se falar em imutabilidade da composição de custos, nem em erro insanável cometido pela representante, tampouco em violação ao princípio do instrumento convocatório, devendo ser o recurso rejeitado. 
Todos os demais argumentos estão relacionados e derivam da questão da composição de custos da empresa Hydrogeo Projetos e Serviços Eireli, fundamento de sua desclassificação no certame, e, portanto, também devem ser rejeitados.
Vale, ainda, ressaltar e registrar que o recorrente não apresentou elementos novos consistentes capazes de alterar os fundamentos da deliberação recorrida. Em linhas gerais, os argumentos constantes na peça recursal são os mesmos apresentados na fase de alegações de defesa, portanto, matéria já enfrentada na instrução da unidade técnica e acolhida pelo voto condutor do acórdão questionado, conforme parágrafos 24 a 44 (peça 32, p. 4-8) .
Após reexame dos autos, verifica-se que a irregularidade na desclassificação da representante encontra-se claramente evidenciada nos termos parágrafos 24 a 44 (peça 32, p. 4-8) a instrução da unidade técnica e acolhida pelo voto condutor do acórdão. 
Apesar de o recorrente repetir argumentos idênticos aos examinados no acórdão recorrido, esses foram novamente examinados, em razão das características do efeito devolutivo na fase recursal. Entretanto, verificou-se, conforme registros acima, que as alegações novamente trazidas aos autos pelo recorrente não são capazes de modificar o entendimento firmado pelo Tribunal no acórdão recorrido.
CONCLUSÃO
Das análises anteriores, conclui-se que:
	a) não há que se falar em imutabilidade da composição de custos, nem em erro insanável cometido pela representante, tampouco em violação ao princípio do instrumento convocatório, devendo o recurso, no mérito, ser rejeitado
Com base nessas conclusões, propõe-se negar provimento ao recurso.
PROPOSTA DE ENCAMINHAMENTO
Ante o exposto, com fundamento no art. 48 da Lei 8.443/92, submetem-se os autos à consideração superior, propondo-se:
a) conhecer do recurso e, no mérito, negar-lhe provimento;
b) informar ao (s) recorrente (s) e demais interessados do acórdão a ser proferido, destacando que o relatório e o voto que o fundamentam podem ser acessados por meio do endereço eletrônico www.tcu.gov.br/acordaos. [...]".
É o Relatório.

Edson Luis Monteiro Lucas (18105/OAB-CE) e Marcelo Meneses Aguiar (17329/OAB-CE), representando Flavio Jose Borges e Silva; Carlos Augusto Goes Mota (23.864/OAB-CE), representando Jose Antunizio de Brito; Edson Luis Monteiro Lucas (18105/OAB-CE) e Marcelo Meneses Aguiar (17329/OAB-CE), representando Manoel de Oliveira Sousa; Geraldo de Holanda Goncalves Filho (17.824/OAB-CE) e Joana Alencar Ferreira de Carvalho (32.043/OAB-CE), representando Arn Engenharia Eireli; Jose Diego Calado Araujo (17.282/OAB-PB), representando Hydrogeo Projetos e Servicos Eireli; Edson Luis Monteiro Lucas (18105/OAB-CE) e Marcelo Meneses Aguiar (17329/OAB-CE), representando Girlane Rodrigues Albuquerque; Edson Luis Monteiro Lucas (18105/OAB-CE) e Marcelo Meneses Aguiar (17329/OAB-CE), representando Prefeitura Municipal de Tejuçuoca - CE.

Não atuou.

REPRESENTAÇÃO. CONCORRÊNCIA. INDÍCIOS DE IRREGULARIDADE. DEFERIMENTO DE CAUTELAR SUSPENSIVA. CONHECIMENTO. SUSPENSÃO DA LICITAÇÃO. PEDIDO DE REEXAME. CONHECIMENTO. RAZÕES RECURSAIS INSUFICIENTES PARA ALTERAR O MÉRITO DO JULGADO. NEGATIVA DE PROVIMENTO DO RECURSO.

REPRESENTAÇÃO (REPR)

Secretaria de Recursos (Serur); Secretaria de Fiscalização de Infraestrutura Urbana (SeinfraUrb).

Aprecia-se nesta oportunidade Pedido de Reexame interposto pela empresa Arn Engenharia Eirelli (Peça 73) , contra o Acórdão 2849/2020-TCU-Plenário (Peça 35) , que apreciou Representação, com pedido de cautelar suspensiva, formulada pela Hydrogeo Projetos e Serviços Eireli, sobre os indícios de irregularidade na Concorrência 2020.01.28.02, conduzida pelo Município de Tejuçuoca - CE.
2.	Inicialmente, entendo que o Pedido de Reexame deve ser conhecido, tendo em vista que os requisitos legais e regimentais previstos para a espécie estão devidamente preenchidos.
3.	Retifico, entretanto, ante os fundamentos trazidos pela Secretaria de Recursos (Serur) , o Despacho por mim proferido em 16/6/2021 (Peça 81) , que suspendeu os efeitos dos itens 9.2 e 9.3 do Acórdão 2849/2020-TCU-Plenário em relação à recorrente, em razão de reconhecer a natureza de cautelaridade da deliberação que, no item 9.2, manteve a cautelar suspensiva deferida pelo Acórdão 2295/2020-TCU-Plenário e o item determinou, a adoção de providências necessárias para a efetiva anulação dos atos inerentes à indevida desclassificação da Hydrogeo Projetos e Serviços Eireli da Concorrência 2020.01.28.02, com todos os atos administrativos decorrentes, não sendo possível a este relator, conceder efeito suspensivo aos referidos subitens. 
4.	Quanto ao mérito, observo que a recorrente, em suas razões recursais alega, em apertada síntese, que:
	a) a empresa representante, no seu entender, corretamente desclassificada, não obedeceu ao instrumeno convocatório, pois que não observou as composições de custos determinados pelo edital da Seinfra-CE;
	b) a adoção, pela representante (Hydrogeo Projetos e Serviços Eireli) , na composição do código C3400, de um coeficiente de uso de mão de obra diferente da referência utilizada no Edital, viola os princípios da isonomia, da legalidade, da impessoalidade, da igualdade do certame e fere o Princípio de Vinculação ao Instrumento Convocatório, caracterizando erro insanável, uma vez que "a metodologia de composição de custos nada tem a ver com impacto financeiro o que enseja sua desclassificação;
	c) o coeficiente da composição não é variável, uma vez que este é a quantidade do insumo utilizada para obtenção de 01 (uma) unidade de serviço e que a empresa Hydrogeo errou ao variar o coeficiente de quantidade do insumo 12543 - Servente na composição do serviço (C3400) - Escavação de Rocha Branda à Frio (Item 2.4 do Orçamento) e que não cabe falar de pequena variação de valor, pois o coeficiente do servente calculado da tabela é resultado da soma dos coeficientes dos equipamentos;
	d) de acordo com a composição da Seinfra-CE, o coeficiente do compressor (1,0000 H) somado ao coeficiente do rompedor (3,0000 H) perfaz o total de 4,0000 H que é o coeficiente do servente e que, contudo, a representante errou ao adotar coeficiente de servente 3,929 H, quando o correto seria somar o coeficiente do Compressor (1,000 H) com o coeficiente do Rompedor (3,000H) , razão pela qual o servente trabalharia 4,000H com o Compressor funcionando e 3,000 H com o Rompedor funcionando 1,000 H;
	e) ao utilizar o coeficiente errado do Servente em 3,929 H nos termos acima, teria uma contratação de maquinário com coeficiente de equipamentos maior do que o coeficiente do insumo Servente, ensejando claro sobrepreço, vez que referidas máquinas não se operam sozinhas, e que as horas de funcionamento dos equipamentos perfazem 4,000H quando a mão de obra só trabalha 3,929 H. Ressalta que não se trata de equipamentos "Robotizados", que se operam sozinhos e programados. Cita, ainda, outros exemplos da composição da Seinfra seguidos pela representante;
	f) os itens do edital que culminaram na desclassificação da proposta ora arguida, fazem referência à tabela Seinfra, razão pela qual deveria a Representante se ater aos termos do Edital, e a metodologia técnica de Composição de Custos sob pena de ser desclassificada, como o foi, em total consonância com o estabelecido na Lei 8666/93;
	g) no item 2.8, a representante considerou a composição de custos da Tabela Sinapi e não da Seinfra. Assim, se considerado o item 'servente' como sendo o estabelecido pela tabela Sinapi, estaria sendo considerado todos os custos e encargos, vez que na tabela Seinfra é que referido item se apresenta como insumo, não contemplando qualquer encargo complementar. Assegura que na Tabela da Seinfra o servente é insumo e não contempla os encargos complementares, razão pela qual a empresa jamais poderia ter aplicado o Servente com encargos complementares - código Sinape 88316, em uma composição da Seinfra, em que o Servente - código Seinfra 12543 é um insumo "puro", sem encargos complementares;
	h) a Comissão de Licitação não se ateve á "formalismos exagerados" tão pouco teria sido despida de razoabilidade ao desclassificar a Reclamante, uma vez que todos os vícios insanáveis da Reclamante foram de concepção no princípio, e no mérito de ordem técnica da concepção de composição de custos unitários, e em nada tendo a ver com impacto financeiro, a despeito de ter afrontado o princípio da vinculação do edital e todos os outros já citados e que teve prazo para impugná-lo e assim não o fez;
5.	A Serur, ao analisar os argumentos apresentados aduziu que não assiste razão à recorrente, ante os seguintes fundamentos:
a) no caso concreto, não podem ser invocados para a desclassificação da empresa representante os princípios do instrumento convocatório, da legalidade e da isonomia, pois se estaria a distorcer o real significado jurídico dos institutos;
b) não foram discutidos nesta Corte e não são objeto de avaliação nesta etapa recursal outros itens que ensejariam a desclassificação da empresa Hydrogeo Projetos e Serviços Eireli, e não são objeto de avaliação nesta etapa recursal, logo, dispensáveis quaisquer exames a respeito;
c) registra, a adoção de todos os fundamentos constantes da Peça 32, como razões de convicção, de modo a rejeitar o recurso interposto. De toda forma, embora entenda já resolvido o recurso, adiciona outros argumentos que entende serem favoráveis aos  que já foi corretamente decidido por esta Corte;
d) a possibilidade da variação da composição parece notória e, inequivocamente, é um dos fatores que diferenciam os preços ofertados, conforme exemplos explicitados no itens 5.15 e 5.16 da instrução transcrita no Relatório precedente. Assim, defende que, conforme já, de forma percuciente tratado por este Tribunal e reproduzido nos itens mencionados, não há que se falar em imutabilidade da composição de custos, nem em erro insanável cometido pela representante, tampouco em violação ao princípio do instrumento convocatório, devendo ser o recurso rejeitado;
e) a recorrente não apresentou elementos novos consistentes capazes de alterar os fundamentos da deliberação recorrida. Em linhas gerais, os argumentos constantes na peça recursal são os mesmos apresentados na fase de alegações de defesa, portanto, matéria já enfrentada na instrução da unidade técnica e acolhida pelo Voto condutor do acórdão questionado, conforme parágrafos 24 a 44 (Peça 32, p. 4-8) ;
f) após reexame dos autos, verifica que a irregularidade na desclassificação da representante encontra-se claramente evidenciada nos termos dos parágrafos 24 a 44 (Peça 32, p. 4-8) a instrução da unidade técnica e acolhida pelo Voto condutor do Acórdão recorrido;
g) apesar de o recorrente repetir argumentos idênticos aos examinados no acórdão recorrido, esses foram novamente examinados, em razão das características do efeito devolutivo na fase recursal. Entretanto, verificou que as alegações novamente trazidas aos autos pelo recorrente não são capazes de modificar o entendimento firmado pelo Tribunal no acórdão recorrido.
6.	Assim, a Serur concluiu que não há que se falar em imutabilidade da composição de custos, nem em erro insanável cometido pela representante, tampouco em violação ao princípio do instrumento convocatório, devendo o recurso, no mérito, ser rejeitado.
7.	De pronto manifesto minha concordância com o entendimento defendido pela Serur, cujos fundamentos, por percucientes, incorporo às minhas razões de decidir.
8.	Devo lembrar que a matéria da Representação tratada no presente processo ensejou a suspensão cautelar do aludido certame, referendando, o Despacho acostado à Peça 19, diante da fumaça do bom direito, ante a falta de razoabilidade na pequena diferença sobre o coeficiente de produtividade adotado pelo município, como justificativa para a desclassificação da empresa representante.
9.	Verifico que, após desenvolvimento do processo, tal irregularidade não foi afastada conforme pode ser observado no Voto condutor da deliberação a quo que acolheu a instrução da unidade técnica, que demonstrou que as justificativas para a desclassificação da proposta da Hydrogeo Projetos e Serviços Eireli seriam infundadas, tendo essa falha resultado na ausência de escolha da proposta mais vantajosa para a administração.
10.	Restou claro que o eventual erro na planilha de custos e preços da Hydrogeo Projetos e Serviços Eireli não ensejaria a necessária desclassificação antecipada da respectiva proposta, pois caberia à administração realizar a devida diligência saneadora para a subsequente correção das falhas formais, sem resultar, contudo, na alteração do valor global proposto, em sintonia com os art. 3º, caput, e 43, § 3º, da Lei n.º 8.666, de 1993.
11.	Mesmo agora em sede recursal, a irregularidade na desclassificação da representante não foi afastada, conforme pode ser constatado nos termos da instrução transcrita no Relatório precedente, restando hígidos os termos e os fundamentos constantes nos parágrafos 24 a 44 da Peça 32, p. 4-8, da instrução da unidade técnica referendada no Voto condutor do acórdão adotado por esta Corte de Contas.
12.	Ante as considerações aduzidas, entendo que restou evidenciado que os argumentos apresentados pela recorrente não trouxeram elementos novos consistentes capazes de alterar os fundamentos da deliberação recorrida, razão pela qual não há como ser dado provimento ao presente Pedido de Reexame, devendo ser mantido na íntegra o Acórdão 2849/2020-TCU-Plenário.
	Ante o exposto, VOTO para que seja adotada a deliberação que ora submeto a este Colegiado.
TCU, Sala das Sessões, em 5 de abril de 2022.
AROLDO CEDRAZ 
Relator